【裁判字號】    98,易,139
【裁判日期】    980331
【裁判案由】    詐欺
【裁判全文】
臺灣臺北地方法院刑事判決        九十八年度易字第一三九號
公  訴  人  臺灣臺北地方法院檢察署檢察官
被      告  戊○○
            丙○○
上列被告因詐欺案件，經檢察官提起公訴（九十七年度偵字第二
四一三○號），本院判決如下：
    主  文
戊○○幫助共同意圖為自己不法之所有，以詐術使人將本人之物
交付，處有期徒刑陸月，如易科罰金，以新臺幣壹仟元折算壹日
。
丙○○共同意圖為自己不法之所有，以詐術使人將本人之物交付
，處有期徒刑壹年。
    事  實
一、戊○○預見提供己有金融機構帳戶之存摺、印章、金融卡及
    密碼，有遭他人利用作為詐騙工具之可能，竟仍不違其本意
    ，基於幫助詐欺取財之未必故意，於民國九十七年七月七日
    ，前往渣打國際商業銀行（下稱渣打銀行）北苗分行開設帳
    號000000000000號帳戶後，旋於同日，在其友
    丁○○（未據起訴）位於苗栗縣苗栗市田心三十八之七號住
    處附近，透過丁○○將該帳戶之存摺、印章及提款卡（含密
    碼），以新臺幣（下同）七千元之代價，售予真實姓名年籍
    不詳自稱「方坤木」之成年男子；丙○○明知乙○○（未據
    起訴）及真實姓名年籍不詳自稱「洪士忠」之成年男子，為
    詐欺集團成員，竟與乙○○、「洪士忠」等成年人所共組之
    詐欺集團成員間，共同基於意圖為自己不法所有之犯意聯絡
    ，將其於同年四月二十二日，在渣打銀行頭份分行所開設帳
    號000000000000號之帳戶，提供該詐欺集團使
    用，並依該詐欺集團之指示，至渣打銀行頭份分行提領其內
    所匯入之贓款。「方坤木」取得戊○○上揭銀行帳戶後，旋
    將之交由上開詐欺集團使用，該詐欺集團成員間基於共同意
    圖為自己不法所有之犯意聯絡，由該詐欺集團成員化名「鄭
    宇翔」，以網路MSN 即時通訊系統，向甲○○佯稱其在香港
    公司有賽馬賭注之內幕消息，邀甲○○投資，並以須先行繳
    交手續費及稅金等為由，要求甲○○轉匯款項，致甲○○信
    以為真，陷於錯誤，而依「鄭宇翔」之指示，先後於同年七
    月十日上午十時許、同年月十一日上午十時許，在址設臺北
    市松山區○○○路○段一七一號遠東國際商業銀行（下稱遠
    東銀行）松山分行，以自動櫃員機各轉帳八萬元、八萬八千
    元，至戊○○上開帳戶，並於同年月十五日下午二時四十三
    分許、同年月十六日下午一時十五分許、同日下午二時三十
    八分許，在遠東銀行松山分行，各匯款七十八萬一千二百元
    、七萬八千元、三十萬元，至丙○○前開帳戶，該詐欺集團
    成員旋通知與之具有犯意聯絡之丙○○，丙○○即於同年月
    十五日下午三時五分許、同年月十六日下午三時二分許，與
    乙○○前往渣打銀行頭份分行，臨櫃提領其帳戶中之現金六
    十萬元、三十萬元，並將之交付「洪士忠」，嗣甲○○發覺
    受騙，報警循線查知上情。
二、案經臺北市政府警察局松山分局報請臺灣臺北地方法院檢察
    署偵查起訴。
    理  由
壹、證據能力方面：
    按得為證據之被告以外之人於偵查中所為之陳述，因其陳述
    未經被告詰問，應認屬於未經合法調查之證據，並非無證據
    能力，而禁止證據使用。此項詰問權之欠缺，非不得於審判
    中由被告行使以補正，而完足為經合法調查之證據。倘被告
    於審判中捨棄詰問權，或證人客觀上有不能受詰問之情形，
    自無不當剝奪被告詰問權行使之可言（最高法院九十六年度
    臺上字第四○六四號判決參照）。證人乙○○於檢察官偵查
    中之證詞，業經具結，且經本院傳拘無著，有證人結文、臺
    灣苗栗地方法院九十八年三月二十三日苗檢哲廉九十八助字
    第○○七三號函在卷可稽（見臺灣臺北地方法院檢察署九十
    七年度偵字第一○七頁、本院卷第七十五之四頁），其客觀
    上不能受詰問，參照上述說明及刑事訴訟法第一百五十九條
    之一第二項之規定，並無不當剝奪被告詰問權之可言，其於
    檢察官偵查中之證詞，自得作為證據；至其餘資以認定本案
    犯罪事實之非供述證據（詳後述），亦查無違反法定程序取
    得之情形，依同法第一百五十八條之四反面規定，洵具證據
    能力，合先敘明。
貳、實體方面：
一、訊據被告戊○○、丙○○固坦認於上揭時、地申辦系爭帳戶
    使用，惟矢口否認有何幫助詐欺取財、詐欺取財犯行，被告
    戊○○辯稱：丁○○於九十七年七月間至伊住處，見系爭0
    00000000000帳號帳戶之存摺置於客廳，向伊表
    示因其帳戶無法使用，欲借用該帳戶，當時伊並未答應，隔
    日丁○○又至伊住處向伊借用，伊始將該帳戶之存摺及金融
    卡（含密碼）交給丁○○，伊並未出售該帳戶供他人使用云
    云；被告丙○○辯稱：九十七年七月中旬，乙○○以急用為
    由，向伊借用系爭000000000000帳號帳戶匯入
    工程款，乙○○因恐非帳戶本人無法臨櫃提領大額現金，而
    邀伊一同前往領款，伊不知該帳戶遭利用作為詐騙工具云云
    。惟查：
  (一)系爭000000000000、00000000000
    0帳號帳戶，分係被告戊○○、丙○○所開設，並領用存摺
    及金融卡一節，為被告戊○○、丙○○自承不諱（見本院卷
    第四十五頁反面），並有系爭000000000000帳
    號帳戶存款相關業務申請書、認證資料（見同上偵查卷第三
    十八頁、第三十九頁）、渣打銀行頭份分行九十七年十一月
    十四日渣打商銀頭份字第○九七○○三六七號函檢送之系爭
    000000000000帳號帳戶開戶基本資料（見同上
    偵查卷第一一六頁至第一一八頁）在卷可稽，此部分事實應
    堪認定。
  (二)被害人甲○○因遭詐騙，而於前揭時、地轉匯款項至系爭帳
    戶一情，業據證人甲○○於本院審理時指證綦詳（見本院卷
    第八十一頁至第八十二頁），並有其提出之遠東銀行松山分
    行存摺內頁、遠東銀行匯款申請書、系爭00000000
    0000帳號帳戶對帳單、渣打銀行九十八年一月二十日渣
    打商銀CB-OPS字第○九八○○二五六號函檢送之系爭000
    000000000帳號帳戶交易明細資料附卷足憑（見同
    上偵查卷第十四頁、第十五頁、第四十六頁、本院卷第二十
    八頁至第二十九頁），足認系爭帳戶確供詐欺集團向被害人
    詐騙財物之用，至屬灼然。
  (三)被告戊○○固辯稱：系爭000000000000帳號帳
    戶係其友丁○○向伊借用云云。惟：
    1.證人丁○○於本院審理時結證：九十七年七月初，我至被
      告戊○○家中，被告戊○○說她三個月未繳房租，再不繳
      會被房東趕出來，並向我借錢，因我無錢可借，遂向被告
      戊○○提及，我之前曾將銀行帳戶存摺售予「方坤木」，
      得款七千元，被告戊○○就說她也要這麼做，我就介紹被
      告戊○○與「方坤木」通電話，後來被告戊○○向我借機
      車至渣打銀行北苗分行開戶，開完戶當天，被告戊○○就
      在我位於苗栗縣苗栗市田心三十八之七號住處，將系爭0
      00000000000帳號帳戶之存摺、印章、金融卡
      （含密碼）交給我，由我拿給在我住處附近等候之「方坤
      木」，再由我將「方坤木」交付之七千元轉交被告戊○○
      等語明確（見本院卷第六十九頁反面至第七十二頁），參
      以證人丁○○除坦承自己幫助詐欺犯行外，其與被告戊○○並無宿怨，亦無仇隙，衡情應無干冒自身觸犯偽證重罪
      之風險，設詞攀誣被告戊○○之必要，其證言應堪採信。
    2.一般國人向金融機構開設帳戶，並無任何法令限制，若係
      用於存提款之正當用途，大可光明正大自行申請使用，而
      帳戶之用途係用來存提款項，一旦有人以他人帳戶做不明
      使用，依一般常識認知，極易判斷乃係該隱身幕後之使用
      人基於使用別人之帳戶，存提款情形可不易遭人循線追查
      之考慮而為，自可產生與不法犯罪目的相關之合理懷疑，
      且依一般稍具知識之人，對於日常生活常見之不法之徒，
      利用他人帳戶以掩人耳目進行之不法行為中，最常見者不
      外乎詐騙他人錢財，而以帳戶作為犯罪工具，是存摺、印
      章、金融卡及密碼乃係個人重要物件，一般人自不會任意
      交予他人，被告戊○○竟仍將其帳戶之存摺、印章、金融
      卡及重要之提款密碼，均提供來路不明人士使用，極可能
      遭其作為詐取財物之工具，衡情應有所預見，猶將之交付
      他人使用，顯有容認犯罪事實發生之本意，亦堪認定。
    3.綜上，足見被告戊○○上開所辯，顯係卸責之詞，委無可
      採。
  (三)被告丙○○雖辯稱：系爭000000000000帳號帳
    戶係出借乙○○，供匯入工程款之用，並應乙○○之邀前往
    領款云云。惟：
    1.證人乙○○於偵查中結證：我並未向被告丙○○借用系爭
      000000000000帳號帳戶，領款當天，被告丙○○是與我另案詐欺案件主謀「莊士忠」在一起等語甚詳
      （見同上偵查卷第九十七頁）。參以乙○○與被告丙○○
      素無仇怨，衡情應無故意構詞誣陷被告丙○○之必要，再
      衡諸被害人甲○○於九十七年七月十五日下午二時四十三
      分許、同年月十六日下午二時三十八分許，在遠東銀行松
      山分行，各匯款七十八萬一千二百元、三十萬元，至被告
      丙○○前開帳戶，旋由被告丙○○於同年月十五日下午三
      時五分許、同年月十六日下午三時二分許，與乙○○前往
      渣打銀行頭份分行，臨櫃提領其帳戶中之現金六十萬元、
      三十萬元，若非被告丙○○參與詐欺集團詐騙犯行，並由
      被告丙○○、乙○○負責提領贓款，詐欺集團何以放心將
      該帳戶內之鉅額款項交由被告丙○○、乙○○提領，又焉
      能於被害人甲○○匯款不到三十分鐘，即順利取得贓款之
      可能？
    2.此外，並有被告丙○○二次臨櫃提款之監視器擷取畫面、
      渣打銀行頭份分行九十八年一月二十日渣打商銀頭份字第
      ○九八○○○一二號函、同年二月二十六日渣打商銀頭份
      字第○九八○○○三六號函所檢送被告丙○○於九十七年
      七月十五日、同年月十六日，臨櫃提領現金六十萬元、三
      十萬元之取款憑條在卷可佐（見本院卷第四十八頁至第五
      十三頁、第三十八頁至第四十頁、第六十一頁至第六十二
      頁）。
    3.至證人蔡其言之證詞，至多僅能證明被告丙○○於九十八
      年二月底，曾向證人蔡其言表示伊將帳戶出借乙○○使用
      ，需要一個證人（見本院卷第八十二頁反面至第八十四頁
      ），然證人蔡其言並未親身見聞乙○○向被告丙○○借用
      系爭000000000000帳號帳戶，自不足作為有
      利於被告丙○○之認定。
    4.參互上情，足認被告丙○○前開所辯，顯係飾卸之詞，殊
      無可取。
二、按刑法上之幫助犯，係指以幫助之意思，對於正犯資以助力
    ，而未參與實施犯罪之行為者而言，如就構成犯罪事實之一
    部，已參與實施即屬共同正犯（最高法院四十九年臺上字第
    七十七號判例參照）。被告戊○○基於幫助詐欺取財之未必
    故意，提供系爭000000000000帳號帳戶之存摺
    、印章、金融卡及密碼予「方坤木」，「方坤木」將之交付
    詐欺集團使用，並無證據證明被告戊○○參與詐欺取財犯行
    之構成要件行為，故核被告戊○○所為，係犯刑法第三十條
    第一項前段、第三百三十九條第一項幫助詐欺取財罪。又被
    告丙○○既於詐欺集團為詐欺取財之行為實施前，提供系爭
    000000000000帳號帳戶，供詐欺集團匯款之用
    ，並於詐欺得財後，擔任提款工作，即已分擔實施犯罪行為
    之一部，自係共同正犯，核被告丙○○所為，係犯刑法第三
    百三十九條第一項詐欺取財罪。被告戊○○其所幫助之該詐
    騙集團成員間，有犯意聯絡、行為分擔，係屬共同正犯。被
    告丙○○與乙○○及「洪士忠」等成年人所共組之詐欺集團
    成員間，有犯意聯絡及行為分擔，為共同正犯，公訴意旨認
    係詐欺取財罪之幫助犯，尚有未洽，惟起訴事實相同，爰依
    法變更起訴法條（最高法院九十五年度臺上字第三五四號判
    決參照），並經本院依刑事訴訟法第九十五條之規定，當庭
    再告知被告丙○○所犯罪名（見本院卷第八十頁反面），自
    無礙其訴訟上防禦權之行使。起訴書犯罪事實欄雖未就被害
    人遭詐欺而於九十七年七月十六日下午一時十五分許、同日
    下午二時三十八分許，各匯款七萬八千元、三十萬元，至被
    告丙○○前開帳戶部分敘明，惟該部分與已敘明部分，屬同
    一詐欺取財犯行，為同一案件，自為起訴效力所及，本院應
    併予審理。被告戊○○幫助「方坤木」犯前開罪名，爰依刑
    法第三十條第二項規定，按正犯之刑減輕之。爰審酌被告戊○○提供帳戶予詐欺者使用，助長詐欺犯罪，擾亂金融交易
    秩序，實為社會層出不窮詐財事件發生之根源，並使犯罪之
    追查趨於複雜，被告丙○○與詐欺集團共同詐騙被害人財物
    ，對被害人及社會治安所生之危害非輕，及被告二人之品行
    、生活狀況、智識程度、迄未與被害人和解等一切情狀，各
    量處如主文所示之刑，並就被告戊○○部分，諭知易科罰金
    之折算標準。
據上論斷，應依刑事訴訟法第二百九十九條第一項前段，刑法第
二十八條、第三十條第一項前段、第二項、第三百三十九條第一
項、第四十一條第一項前段，刑法施行法第一條之一第一項、第
二項前段，判決如主文。
本案經檢察官楊冀華到庭執行職務
中    華    民    國    98    年    3     月    31    日
                          臺灣臺北地方法院刑事第七庭
                              審判長法  官  高偉文
                                    法  官  林勇如
                                    法  官  孫萍萍
以上正本證明與原本無異。
如不服本判決，應於收受送達後十日內向本院提出上訴書狀，並
應敘述具體理由；其未敘述上訴理由者，應於上訴期間屆滿後二
十日內向本院補提理由書（均須按他造當事人之人數附繕）「切
勿逕送上級法院」。
                                    書記官  林義盛
中    華    民    國    98    年    3     月    31    日
附錄本案論罪科刑法條：
刑法第三百三十九條
意圖為自己或第三人不法之所有，以詐術使人將本人或第三人之
物交付者，處五年以下有期徒刑、拘役或科或併科一千元以下罰
金。
以前項方法得財產上不法之利益或使第三人得之者，亦同。
前二項之未遂犯罰之。


司法院資訊處製作；財團法人民間司法改革基金會備份。
